【裁判字號】    99,交聲,179
【裁判日期】    990330
【裁判案由】    聲明異議
【裁判全文】
臺灣臺南地方法院交通事件裁定         99年度交聲字第179號
移送機關    交通部公路總局嘉義區監理所臺南監理站
異議人即
受處分人    甲○○
上列異議人即受處分人因違反道路交通管理處罰條例案件，對於
交通部公路總局嘉義區監理所臺南監理站民國99年2月3日所為之
裁決處分（處分案號：嘉監南字第裁74-S00000000號）聲明異議
，本院裁定如下：
    主    文
異議駁回。
    理    由
一、原處分意旨略以：異議人即受處分人甲○○（下稱異議人）
    駕駛車牌號碼HK-8759號自用一般小客車，於民國99年1月29
    日0時12分前之某時許，行經臺南市○○○路時，因行車不
    穩疑似有酒後駕車之行為，經臺南市警察局第六分局警員在
    中華南路二段315巷6弄口前攔停，並欲對異議人進行呼氣酒
    精濃度之測試檢定，然直至99年1月29日0時12分許，異議人
    雖經警多次勸導，均不配合而拒絕進行呼氣酒精濃度測試，
    警員遂以有拒絕接受酒精濃度測試檢定之違規行為製單舉發
    ，嗣經交通部公路總局嘉義區監理所臺南監理站（下稱原處
    分機關）以其違規事證明確，依道路交通管理處罰條例第35
    條第4項及第67條第2項（原處分漏載第67條第2項）之規定
    ，裁處異議人罰鍰新臺幣（下同）60,000元，並吊銷駕駛執
    照，3年內禁考等語。
二、本件異議意旨略以：異議人當時經警方進行酒精測試，測驗
    值為零，全程異議人配合警方進行例行性公務，卻遭警方以
    拒絕酒測為由開了罰單，異議人實覺委屈，罰鍰已於期限內
    繳納完畢，連帶吊銷駕照3年，異議人深覺不平，因年事已
    高重新考照困難，為此聲明異議，請求撤銷原處分等語。
三、按汽車駕駛人拒絕接受第一項測試之檢定者，處60,000元罰
    鍰，並當場移置保管該汽車及吊銷該駕駛執照；如肇事致人
    重傷或死亡者，吊銷該駕駛執照，並不得再考領，道路交通
    管理處罰條例第35條第4項定有明文。次按汽車駕駛人因違
    反道路交通管理處罰條例及道路交通安全規則之規定，受吊
    銷駕駛執照處分時，吊銷其持有各級車類之駕駛執照；汽車
    駕駛人曾依道路交通管理處罰條例第35條第4項前段之規定
    吊銷駕駛執照者，3年內不得考領駕駛執照，道路交通管理
    處罰條例第68條、第67條第2項前段亦規定甚明。
四、經查：
  (一)異議人駕駛車牌號碼HK-8759號自用一般小客車，於上揭時
    地，因疑似有酒後駕車之行為，經警攔查並欲對其施以酒精
    濃度檢測，惟異議人因有不配合而拒絕進行呼氣酒精濃度測
    試之違規行為，警員遂予製單舉發，嗣經原處分機關裁處如
    上述內容之裁罰等情，有臺南市警察局99年1月29日南市警
    交字第S00000000號舉發違反道路交通管理事件通知單、原
    處分機關99年2月3日嘉監南字第裁74-S00000000號裁決書、
    酒精濃度測試紀錄單（拒測）各1份及採證光碟1片在卷可稽
    。
  (二)異議人雖稱其有配合警方進行酒測，測驗值為零，並無拒絕
    酒測等語；然本件異議人之酒精濃度測試結果，並未測得任
    何數值，有上開酒精濃度測試紀錄單（拒測）1份可證，復
    經本院勘驗本件舉發過程之錄影光碟，於開啟並播放檔名為
    「M2U01769.MPG」之錄影內容，見：「檔案時間00:17:29秒
    ，畫面00:00:10秒時，警員告知可以給異議人喝水，如果拒
    測的話，要罰6萬元，駕照吊銷3年；畫面00:02:29秒時，警
    員告知已經過了一個小時了；畫面00:05:59秒時，異議人稱
    其有喝酒是不對，但其已開車開到家了；畫面00:10:30秒時
    ，警員告知測看看，異議人稱測不過啦；畫面00:10:52秒時
    ，警員告知測看看，拒絕酒測的話罰6萬元，駕照吊銷，3年
    不能考駕照；畫面00:14:19時，異議人喝礦泉水；畫面00:1
    5:37秒時，警員告知：如果要測就趕快測，不要擔誤時間，
    異議人繼續喝水（檔案播放結束）」、又播放檔名「M2U017
    70.MPG」之錄影內容，見：「檔案時間00:30:43秒（接上開
    檔案錄影畫面），畫面00:01:53秒時，警員告知：等會吹氣
    時，一口氣吹出；畫面00:02:13秒時，異議人口含住酒測器
    ，警員告知吹氣，之後並拿了一小型塑膠包裝套（袋）置於
    異議人臉部前方，告知如有吹氣，該塑膠包裝套（袋）就會
    被吹動，嗣後警員告知異議人其未吹氣，酒測器無反應；畫
    面00:02:47秒時，異議人口含住酒測器，警員告知異議人其
    都未吹氣，上開塑膠包裝套（袋）都沒有動；畫面00:03:03
    秒時，異議人口含住酒測器，警員告知其要吹氣；畫面00:0
    3:24秒時，異議人口含酒測器，警員告知其要吹氣，不吹的
    話要開拒測；畫面00:04:09秒時，異議人口含酒測器並吹氣
    ，酒測器有發出聲音，警員告知氣還不夠，異議人稱其有吹
    氣，警員告知其所吹之氣不夠；畫面00:08:18秒時，警員告
    知氣有夠酒測器會有"嗶嗶"聲；畫面00:08:59秒時，警員換
    一隻新的吹嘴，異議人所吹出的氣仍無法使酒測器有反應；
    畫面00:09:18秒時，警員告知三次沒吹就開拒測；畫面00:1
    0:55秒時，警員告知持續吹氣5秒就好，異議人稱其有吹氣
    ，警員告知吹法不對；畫面00:05: 19秒時，警員告知這次
    再吹不好就開拒測，已經給了3次機會了；畫面00:15:52秒
    ，異議人吹氣仍不成功，警員告知再給一次機會；畫面00:1
    6:17秒時，異議人吹氣仍不成功，警員稱異議人拒測，異議
    人之家屬請求警員再給異議人一次機會，並告知異議人好好
    吹氣；畫面00:22:56秒時，異議人口含酒測器，並主張其有
    吹氣，惟酒測器無反應；畫面00:26:30秒時，警員換了另一
    台酒測器；畫面00:27:17秒時，異議人口含酒測，酒測器仍
    無反應；畫面00:27:37秒時，異議人口含酒測器，酒測器無
    反應，警員告知再一次機會，不然就按拒測；畫面00:28:31
    秒時，異議人口含酒測器，並主張其有吹氣，惟酒測器仍無
    反應；畫面00:30:23秒時，異議人口含酒測器，酒測器無反
    應；畫面00:30:41秒時，異議人口含酒測器（檔案播放結束
    ）」、再播放檔名「M2U01771.MPG」之錄影內容，見：「檔
    案時間00:23:09秒（接上開檔案錄影畫面），畫面00:00:01
    秒時，異議人口含酒測器，酒測器仍無反應，警員告知異議
    人其有吹氣，但吹法不對，異議人再吹2次，酒測器仍無反
    應；畫面00:00:57秒時，警員告知不用再吹了，已按『拒測
    』並列印出來了。」等情，有本院99年3月30日之勘驗筆錄1
    份在卷可參。
  (三)依上開勘驗結果，可認異議人明知警員要求其進行呼氣酒精
    濃度之測試，且其亦向警員稱其有喝酒是不對，但其已開車
    開到家了，如果酒測是測不過啦等語，因此，異議人多次均
    僅口含吹管而不適當呼氣，應有故意使測試儀器無法測出酒
    精濃度值之目的，且異議人經警員多次告知如何吹氣後，已
    知悉如何適當呼氣而讓呼氣酒精濃度測試儀器達到足以感應
    測出濃度，又異議人未曾表示其當時身體有何不適，亦足認
    異議人具有適當呼氣而透過呼氣酒精濃度測試儀器進行酒精
    濃度測試之能力，然其從開始口含酒測器之「M2U01770.MPG
    」錄影檔之畫面00:02:13秒至警員按下「拒測」鍵之「M2U0
    1771.MPG」畫面00:00:57秒間，時間共經過有29分27秒（00
    :30:43-00:02:13+00:00:57）之一段相當長的時間，經警員
    一再且多次請其適當吹氣而進行呼氣酒精濃度檢測，以及告
    知拒測將受處罰之勸導，異議人均僅口含吹管而不適當呼氣
    ，致使呼氣酒精濃度測試儀器完全未感應吹氣而無法進行測
    試，則異議人經由不適當呼氣而使呼氣酒精濃度測試儀器無
    法測試出酒精濃度之舉動，堪認異議人確有拒絕接受酒精濃
    度測試之情形，至為明確。
  (四)從而，本件異議人確有拒絕接受道路交通管理處罰條例第35
    條第1項之酒精濃度測試檢定之行為，原處分機關依據道路
    交通管理處罰條例第35條第4項、第67條第2項規定（原處分
    漏載第67條第2項）之規定，裁處異議人罰鍰60,000元，並
    吊銷駕駛執照，3年內禁考之處分，核無不當，本件異議為
    無理由，應予駁回。
五、據上論結，應依道路交通管理處罰條例第87條第2項、道路
    交通案件處理辦法第19條，裁定如主文。
中    華    民    國    99    年    3     月    30    日
                    交通法庭  法  官 張家瑛
以上正本證明與原本無異。
如不服本裁定，應於收受送達後5日內向本院提出抗告狀。（應
附繕本）
                              書記官 李淑惠
中    華    民    國    99    年    3     月    31    日

司法院資訊處製作；財團法人民間司法改革基金會備份。
